【裁判字號】    95,交聲,115
【裁判日期】    950420
【裁判案由】    違反道路交通管理處罰條例聲明異議
【裁判全文】
臺灣苗栗地方法院交通事件裁定     95年度交聲字第113號
原處分機關   交通部公路總局新竹區監理所苗栗監理站
異  議  人
即受處分人   乙○○
上列受處分人因違反道路交通管理處罰條例案件，對於交通部公
路總局新竹區監理所苗栗監理站95年3月16日竹監苗字第裁54-GC
0000000-0、GC0000000-0號裁決處分（原舉發案號：台中市警察
局中市警交字第GC0000000號），聲明異議，本院裁定如下：
    主      文
原處分均撤銷。
蔡素密均不罰。
    理      由
一、本件異議意旨略以：異議人即受處分人蔡素密不服的是違規
    當日異議人並未到台中市中清地區，而是去嘉義地區，警察
    不能單憑現場記下車號就開罰單，警察有沒有記憶錯誤？最
    近電視有報導因為警察看錯車號而取締的案例，希望能查明
    ，不然異議人難以心服，因此依法聲明異議等語。
二、按汽車駕駛人，行經有燈光號誌管制之交岔路口闖紅燈者，
    處新臺幣1 千8 百元以上5 千4 百元以下罰鍰；汽車駕駛人
    ，駕駛汽車有違反本條例之行為，經交通勤務警察或依法令
    執行交通稽查任務人員制止時，不聽制止或拒絕停車接受稽
    查而逃逸者，除按各該條規定處罰外，處新臺幣3 千元以上
    6 千元以下罰鍰。汽車駕駛人有左列各款所列條款之一者，
    除依原條款處罰鍰外，並予記點：一、有第33條第1 項、第
    2 項、第38條第1 項、第40條、第45條、第47條第1 款至第
    3 款、第48 條 、第49條或第60條第1 項、第2 項第1 款、
    第2 款情形之一者，各記違規點數1 點。三、有第43條、第
    53條或第54條情形之一者，各記違規點數3 點，道路交通管
    理處罰條例第48條第2 款、第60條第1 項、第63條第1 項第
    1 款、第3 款固分別定有明文；又於95年2 月2 日17時26分
    ，車牌號碼LQO-833 號重型機車經駕駛而在台中市○○路，
    因闖紅燈、拒絕停車接受警察稽查而逃逸，經警舉發一節，
    亦有台中市警察局95年2 月2 日中市警交字第GC0000000 號
    「舉發違反道路交通管理事件通知單」1 紙附卷足稽；然依
    異議人之辯詞，則本件爭點應係當時違規遭舉發者是否確係
    異議人？
三、經查：
  （一）觀乎前開「舉發違反道路交通管理事件通知單」，於駕
        駛人或行為人姓名欄係寫明「逕行舉發」，於「收受通
        知聯者簽章」欄係空白，因此本件執勤警員並沒有親眼
        目睹駕駛人係異議人。
  （二）又舉發警察即服務於台中市警察局第六分局之警員甲○
        ○於本院訊問時證稱：當時違規之駕駛為男性，著黑色
        長褲，但是臉無法看清楚等語，有本院95年4 月12日訊
        問筆錄可憑，而異議人亦提出違規當日其與家人同遊彰
        化世界卡通博覽會的照片1 張，及提出其兄嫂出具之切
        結書為證，足以認定證人甲○○之證詞與事實相符合，
        堪與採信，亦可知道當日違規之駕駛者為男性，而異議
        人為女性，顯證異議人陳稱當日違規駕駛者並非異議人
        為真實。
四、按法院受理交通事件，準用刑事訴訟法之規定，道路交通管
    理處罰條例第八十九條前段定有明文。是最高法院七十六年
    台上字第四九八六號判例「認定犯罪事實所憑之證據，雖不
    以直接證據為限，間接證據亦包括在內。然而無論直接證據
    或間接證據，其得為訴訟上之證明者，須於通常一般之人均
    不致有所懷疑，而得確信其為真實之程度者，始得據為有罪
    之認定。倘其證明尚未達到此一程度，而有合理之懷疑存在
    而無從使事實審法院得有罪之確信時，即應由法院為諭知被
    告無罪之判決」揭示刑事訴訟法上法院認定事實之最重要原
    則 (即認定被告有罪，就該有罪事實不能有任何之合理懷疑
    存在原則)，於法院審理違反「道路交通管理處罰條例」案
    件時，亦有其適用。易言之，法院於審理違反「道路交通管
    理處罰條例」案件，當踐行完畢調查證據程序後，為事實之
    認定時，如就原處分機關所認定行為人之違規事實仍有合理
    懷疑而無法百分之百確信行為人確有該當於「道路交通管理
    處罰條例」各該處罰規定之構成要件事實時，此際即應依訴
    訟上之待證事實「倘有懷疑，則從被告之利益作解釋」之證
    據法則，作對受處分人有利之認定。綜上所述，異議人所辯
    尚非無足採信；此外，復無充分之證據足證異議人確有前述
    違反道路交通管理處罰條例之行為，是原處分機關就此所為
    之裁決處分即有未洽。從而，本件異議為有理由，原處分機
    關所為之本件裁決處分應予撤銷，並由本院自為裁定。
據上論斷，應依道路交通案件處理辦法第20條前段，裁定如主文
。
中    華    民    國    95    年    4     月    20    日
             交通法庭           法  官  張珈禎
右正本證明與原本無異
如不服本裁定應於送達後5日內向本院提出抗告狀
                                書記官  黃雅琦
中    華    民    國    95    年    4     月    20    日


司法院資訊處製作；財團法人民間司法改革基金會備份。
